臺灣彰化地方法院刑事判決　　　　　　　96年度訴字第2504號
公　訴　人　臺灣彰化地方法院檢察署檢察官
被　　　告　甲○○
上列被告因違反毒品危害防制條例案件，經檢察官提起公訴（96
年度毒偵字第5247、5640號），本院依簡式審判程序審理，判決
如下：
    主  文
甲○○施用第一級毒品，累犯，處有期徒刑捌月，扣案之海洛因
壹包（淨重零點零公克、空包裝重零點肆伍公克）沒收銷燬之
，扣案之注射針筒壹支沒收。
    犯罪事實
一、甲○○前於民國95年間因施用毒品案件，經本院分別以95年
    度訴字第1077號、1965號刑事判決判處有期徒刑10月、7 月
    確定，嗣因符合中華民國96年罪犯減刑條例之規定，經臺灣
    彰化地方法院檢察署檢察官聲請，由本院分別以96年度聲減
    字第403 號、402 號裁定，減為有期徒刑5 月、有期徒刑3
    月又15日，迄於96年7 月18日易科罰金執行完畢。又於91年
    間因施用毒品案件，經本院以91年度毒聲第214 號裁定令入
    戒治處所施以強制戒治1 年，迄於92年3 月29日執行完畢釋
    放。詎仍不知悔改，明知海洛因、甲基安非他命業經公告列
    為毒品危害防制條例第2 條第2 項所列管之第1 、2 級毒品
    ，不得非法持有、施用，竟基於施用第1 級毒品海洛因與第
    2 級毒品甲基安非他命之犯意，於96年10月6 日下午3 時許
    ，在彰化縣伸港鄉○○村○○路82號住所處，以將海洛因粉
    末與甲基安非他命晶體摻水混合再以針筒注射之方式，同時
    施用第1 級毒品海洛因與第2 級毒品甲基安非他命各1 次。
    嗣於同年10月9 日下午11時30分許，為警在其住所處經其同
    意入內搜索時查獲，並扣得施用剩餘第1 級毒品海洛因1 小
    包（淨重0.03公克、空包裝重0.45公克）及注射針筒1 支，
    並經警採集其尿液送驗，結果呈嗎啡及甲基安非他命陽性反
    應，始查悉上情。
二、案經彰化縣警察局和美分局報請臺灣彰化地方法院檢察署檢
    察官偵察起訴。
    理  由
一、本件被告所犯係死刑、無期徒刑、最輕本刑為3 年以上有期
    徒刑以外之罪，其於準備程序就前揭被訴事實為有罪之陳述
    ，經受命法官告知簡式審判程序之旨，並聽取其與公訴人之
    意見後，本院認無不得或不宜改依簡式審判程序進行之處，
    爰依刑事訴訟法第273 條之1 第1 項、第284 條之1 ，裁定
    本案由受命法官獨任進行簡式審判程序，合先敘明。
二、上揭犯罪事實，業經被告於本院審理時（參見本院96年12月
    20日審判筆錄）坦承不諱，且其於96年10月9 日為警查獲時
    所採驗之尿液，經臺灣彰化地方法院檢察署委託警方送請詮
    昕科技股份有限公司檢驗結果，確呈嗎啡、甲基安非他命陽
    性反應，此有彰化縣警察局和美分局委託鑑驗尿液代號與真
    實姓名對照表及該公司96年10月23日編號6A110118號濫用藥
    物尿液檢驗報告各1 紙附卷可稽。又扣案之白色粉末1 小包
    ，經送請法務部調查局鑑驗結果，認該粉末含海洛因成分，
    淨重0.03公克，空包裝重0.45公克，此有該局96年11月5 日
    調科壹字第09623076090 號鑑定通知書1 紙存卷可參，是該
    扣案之白色粉末1 小包係第1 級毒品海洛因無訛。參諸醫學
    臨床實驗及根據英國藥學會出版之文獻Clarke's Isolation
    and Identification of Drugs 乙書第293 頁載：海洛因經
    注射入人體後，在體內迅速水解成6-Monoacety I morphine
    ，再緩緩繼續水解成嗎啡，然後再循嗎啡之代謝方式排出，
    同書第431 頁至第432 頁並載有：嗎啡經注射入人體後，約
    50％以上於8 小時內自尿中排出，至24小時排出約90％，但
    48小時後仍有微量可檢出等語。此外，按通常健康成人一次
    注射嗎啡15公絲，而以現行採用蟻醛酸試液及鉬鋑銨酸試液
    檢檢驗其尿液時，注射後8 小時內所排尿液易於檢出；8 小
    時至24小時，視其取尿時間及尿量多寡，可能檢出；至24小
    時以後所排之尿液，用上述方法已難檢出，亦據行政院衛生
    署藥物食品檢驗局73年11月30日（73）藥檢壹字第030221號
    函釋明確；又甲基安非他命經口服投與後，約70％於24小時
    內可自尿液中排出，又其尿液內含甲基安非他命成分之檢出
    ，與投與甲基安非它命的量、個人體質、檢驗儀器之精密度
    有關，通常採尿化驗是否呈陽性反應，應以投與後24小時內
    所採者為宜，此亦有行政院衛生署藥物食品檢驗局（80）藥
    檢壹字第4529號函可查。是依上開說明，佐以被告前揭尿液
    檢驗報告及扣案之施用剩餘海洛因1 小包、注射針筒1 支，
    足徵被告前開施用第1 級毒品海洛因及第2 級毒品甲基安非
    他命之自白核與事實相符，堪可採為論罪科刑之依據。
三、另犯毒品危害防制條例第10條施用第1 、2 級毒品之罪者，
    檢察官應先聲請法院裁定將被告令送勒戒處所觀察、勒戒，
    經觀察、勒戒後，認無繼續施用毒品傾向者，應即釋放，並
    為不起訴之處分或不付審理之裁定；認有繼續施用毒品傾向
    者，應由檢察官聲請法院裁定令入戒治處所施以強制戒治，
    且經觀察、勒戒或強制戒治執行完畢釋放後，5 年內再犯第
    10條之罪，檢察官應依一般刑事訴訟程序予以起訴論罪科刑
    ，此觀諸毒品危害防制條例第20條第1 項、第2 項、第23條
    第2 項前段規定自明。經查，本件被告前於91年間因違反毒
    品危害防制條例案件，經本院以91年度毒聲第214 號裁定令
    入戒治處所施以強制戒治1 年，迄於92年3 月29日執行完畢
    釋放之事實，有臺灣高等法院被告前案紀錄表、臺灣彰化地
    方法院檢察署刑案資料查註紀錄表各1 份附卷可參，其於前
    開執行完畢釋放後5 年內，復犯本件施用毒品罪，事證明確
    ，應予依法論科。
四、查海洛因、甲基安非他命為毒品危害防制條例第2 條第2 項
    所明定之第1 、2 級毒品，是核被告所為，係犯毒品危害防
    制條例第10條第1 項之施用第1 級毒品罪及同條第2 項之施
    用第2 級毒品罪。被告於持有第1 、2 級毒品並進而施用，
    其持有之低度行為應為施用之高度行為所吸收，均不另論持
    有毒品之罪。被告於96年10月6日以一行為同時施用第1 、2
    級毒品，觸犯數罪名，為想像競合，應從一重論以施用第一
    級毒品罪，起訴意旨認應予分論併罰，尚有未洽。再被告前
    於95年間因施用毒品案件，經本院分別以95年度訴字第1077
    號、1965號刑事判決判處有期徒刑10月、7月確定，嗣因符
    合中華民國96年罪犯減刑條例之規定，經臺灣彰化地方法院
    檢察署檢察官聲請，由本院分別以96年度聲減字第403號、
    402號裁定，減為有期徒刑5月、有期徒刑3月又15日，迄於
    96年7月18日易科罰金執行完畢等情，有臺灣高等法院被告
    前案紀錄表1份在卷可按，其於有期徒刑執行完畢後5年內，
    故意再犯本件最重本刑為有期徒刑以上之罪，為累犯，應依
    刑法第47條第1項之規定，加重其刑。爰審酌被告前有施用
    毒品之不良素行，歷經觀察、勒戒及戒治程序後，仍未能徹
    底戒絕毒品，顯見意志不堅，有失政府制定毒品危害防制條
    例之立法美意，本不宜寬貸，惟念其施用毒品乃自戕一己之
    身體健康，尚未害及他人，且犯後坦承犯行，暨其智識程度
    、生活狀況等一切情狀，量處如主文所示之刑，以示懲戒。
    扣案之白色粉末1包，淨重0.03公克，屬第1級毒品海洛因，
    業據本院認定如前，屬違禁物，不問是否屬於犯人所有與否
    ，爰依毒品危害防制條例第18條第1項前段規定，併予宣告
    沒收銷燬之。再盛裝上述扣案白粉之空包裝袋1個（重0.45
    公克），雖經法務部調查局就之與其所盛裝之第1級毒品海
    洛因分別鑑析其重量，有上開法務部調查局前開鑑定通知書
    1紙在卷可憑，惟因法務部調查局一般係以傾倒之方式，將
    包裝袋內之第1級毒品海洛因倒出而與包裝袋分離而稱重，
    必要時，輔以刮杓刮取袋內粉末，然無論依何種方式分離，
    包裝袋內均有極微量之第1級毒品海洛因殘留，業經法務部
    調查局96年1月15日調科壹字第09623004470號函釋在案，足
    認前揭空包裝袋1個（重0.45公克）內含極微量第1級毒品海
    洛因殘留而無法析離，亦應整體視為查獲之第1級毒品海洛
    因，併依毒品危害防制條例第18條第1項前段之規定，宣告
    沒收銷燬之。另扣案之注射針筒1支，係被告所有供其施用
    第1、2級毒品所用之物，業據被告於本院審理時供承在卷（
    詳見本院96 年12月20日審判筆錄），爰依刑法第38條第1項
    第2款之規定，併予宣告沒收。
據上論斷，應依刑事訴訟法第273 條之1 第1 項、第299 條第1
項前段，毒品危害防制條例第10條第1 項、第2 項、第18條第1
項，刑法第11條、第55條、第47條第1 項、第38條第1 項第2 款
，判決如主文。
本案經檢察官蔡明達到庭執行職務。
中　　華　　民　　國　　96　　年　　12　　月　　31　　日
                  刑事第一庭    法  官  胡宜如
以上正本證明與原本無異。
如不服本判決，應於送達後10日內向本院提出上訴狀，上訴書狀
應敘述具體理由（須附繕本）。
中　　華　　民　　國　　96　　年　　12　　月　　31　　日
                                書記官  蕭秀吉
附錄本案論罪科刑法條：
毒品危害防制條例第10條
施用第一級毒品者，處 6 月以上 5 年以下有期徒刑。
施用第二級毒品者，處 3 年以下有期徒刑。
